【裁判字號】    97,交聲,985
【裁判日期】    980123
【裁判案由】    聲明異議
【裁判全文】
臺灣臺南地方法院交通事件裁定         97年度交聲字第985號
移送機關    交通部公路總局嘉義區監理所臺南監理站
異議人即
受處分人    甲○○
上列受處分人因違反道路交通管理處罰條例案件，對於交通部公
路總局嘉義區監理所臺南監理站民國97年9月5日所為之裁決處分
（處分案號：嘉監南字第裁74-NJ0000000號）聲明異議，本院裁
定如下：
    主  文
異議駁回。
    理  由
一、原處分意旨略以：受處分人即異議人甲○○（下稱異議人）
    駕駛所有之車牌號碼ＨＮ６－６７２號重型機車，於民國九
    十七年二月十二日十六時零六分許，行經有燈光號誌管制之
    高雄縣路竹鄉○○路與國昌路交岔路口闖紅燈，為高雄縣警
    察局交通警察隊逕行舉發，嗣經移送機關交通部公路總局嘉
    義區監理所臺南監理站以其違規事證明確，依道路交通管理
    處罰條例第五十三條第一項之規定，裁處異議人罰鍰新臺幣
    （下同）四千五百元，並依道路交通管理處罰條例第六十三
    條第一項第三款之規定記違規點數三點等語。
二、本件異議意旨略以：異議人原戶籍臺南市○區○○路六十巷
    五號三樓，因原戶籍房屋遭第三人向臺南地院聲請強制執行
    於九十六年間拍定，遂於九十七年六月十七日遷入臺南縣永
    康市○○路九四二巷七一弄一一五號，因之前均未收到本件
    舉發通知單，待收到裁決書時，已逾越應到案期限六十日以
    上而予以加罰，並無理由，為此聲明異議等語。
三、按汽車駕駛人，行經有燈光號誌管制之交岔路口闖紅燈者，
    處一千八百元以上五千四百元以下罰鍰；並記違規點數三點
    ，道路交通管理處罰條例第五十三條第一項、第六十三條第
    一項第三款分別定有明文。次按對於違反道路交通管理處罰
    條例之行為，逕行舉發者，應按已查明之資料填註車牌號碼
    、車輛種類、車主姓名及地址，並於通知單上方空白處加註
    逕行舉發之文字後，由舉發機關送達被通知人；處理違反道
    路交通管理事件，有關文書送達之程序，依行政程序法之規
    定，違反道路交通管理事件統一裁罰基準及處理細則第十一
    條第一項第四款、第五條分別定有明文。而依行政程序法第
    六十八條第一項、第七十四條第一項、第二項規定：送達由
    行政機關自行或交由郵政機關送達；送達不能依前二條規定
    為之者，得將文書寄存送達地之地方自治或警察機關，並作
    送達通知書兩份，一份黏貼於應受送達人住居所、事務所、
    營業所或其就業處所門首，另一份交由鄰居轉交或置於該送
    達處所信箱或其他適當位置，以為送達；前項情形，由郵政
    機關為送達者，得將文書寄存於送達地之郵政機關。至於受
    送達人實際於何時受領該送達文書，均與合法送達之效力不
    生影響。再前開所稱「住居所」係民法上概念（即民法第二
    十條至第二十四條所規定），指當事人依一定事實，足認以
    久住之意思，住於一定之地域者，即為設定其住所於該地；
    所謂「一定事實」，包括戶籍登記、居住情形等，尤以戶籍
    登記資料為主要依據，但不以登記為要件。而戶籍法所為之
    戶籍住址之登記（戶籍法第一條參照），採形式主義，未登
    記不發生戶籍法上效力。戶籍登記之住址（即戶籍所地址）
    ，則為戶籍管轄區內之處所，主要發生選舉、兵役、教育等
    公法上效力，與住居所為民法上法律行為的準據，發生各種
    民事上的效力，二者規範意旨不同。實務上戶籍法上的住址
    與民法上的住居所，絕大多數情形雖為同一處所，但並非當
    然同一，然不論法院或行政機關在調查「住所」時，通常均
    以戶籍登記的住址為認定標準。
四、經查：
(一)、異議人駕駛所有之車牌號碼ＨＮ６－６７２號重型機車，於
    九十七年二月十二日十六時零六分許，行經有燈光號誌管制
    之高雄縣路竹鄉○○路與國昌路交岔路口闖紅燈，為高雄縣
    警察局交通警察隊逕行舉發等情，有高雄縣政府警察局九十
    七年四月十日高警交字第ＮＪ0000000號舉發違反道
    路交通管理事件通知單一紙及違規採證照片二幀附卷可稽，
    且異議人對違規之事實並不爭執，是異議人上開違規行為，
    應足認定。
(二)、又本件舉發通知單（附採證照片），係由原舉發機關高雄縣
    政府警察局於九十七年四月二十二日以依郵政送達程序委由
    郵政機關以掛號送達，郵寄地址為「臺南市○○路６０巷５
    號三樓」，然因不獲會晤異議人，亦無法付與有辨別事理能
    力之同居人、受僱人或應送達處所之接收郵件人員，遂於同
    日將該舉發通知單寄存於應受送達地之郵政機關即臺南郵局
    第六支局，並作送達通知書二份，一份黏貼於異議人上址門
    首，另一份置於該送達處所信箱或其他適當位置，以為送達
    等情，此有高雄縣政府警察局九十七年十月二十九日高縣警
    交字第０９７００４４９５１號函附之高雄縣政府警察局送
    達證書影本一紙在卷可憑。
(三)、另參諸異議人於九十四年四月二十日至九十七年六月十七日
    止，確係設籍於「臺南市○○路６０巷５號三樓」，與上揭
    送達證書上所登載之異議人住址相符，而異議人係迄至九十
    七年六月十七日方變更戶籍辦理遷徙登記至「臺南縣大灣路
    ９４２巷７１弄１１５號」，此亦有異議人全戶戶籍資料查
    詢結果及戶籍謄本各一份附卷可參，故異議人之住所於本件
    舉發通知單送達之時仍設於「臺南市○○路６０巷５號三樓
    」，並未變更，揆諸前揭說明，堪認本件舉發通知單（附採
    證照片）已合法送達於異議人，縱異議人事後因故未向郵政
    機關領取舉發通知單（附採證照片），亦不影響上開舉發通
    知單已合法送達之效力。
五、綜上所述，異議人駕駛所有車牌號碼ＨＮ６－６７２號重型
    機車，確有於上開時、地行經有燈光號誌管制之交岔路口闖
    紅燈之違規行為，且上開舉發通知單上所載應到案日係九十
    七年五月十日，距移送機關於九十七年九月五日為本件裁決
    時，經核已超過六十日以上，則移送機關裁決時依道路交通
    管理處罰條例第五十三條第一項、第六十三條第一項、違反
    道路交通管理事件統一裁罰基準表之相關內容，以異議人逾
    越應到案期限六十日以上，而對異議人處以基準表內所定之
    最高額罰鍰四千五百元，及記違規點數三點之處分，核無違
    誤。本件異議為無理由，應予駁回。
六、據上論斷，應依道路交通管理處罰條例第八十七條第二項、
    道路交通案件處理辦法第十九條，裁定如主文。
中    華    民    國    98    年     1    月    23    日
                        交通法庭法  官  陳金虎
以上正本證明與原本無異。
如不服本裁定應於送達後5日內向本院提出抗告狀（應附繕本）
。
                                書記官  蔡明峰
中    華    民    國    98    年    1     月    23    日


司法院資訊處製作；財團法人民間司法改革基金會備份。
